臺灣南投地方法院民事裁定  
110年度監宣字第133號
聲  請  人  張維律  



相  對  人  張宏源  


關  係  人  林鳳美  
            張玟瑜  
            張玟瑛  
上列聲請人對於相對人聲請監護宣告事件，本院裁定如下：
    主  文
一、宣告張宏源（男，民國○○年○月○○日生，身分證統一編號：Z
    ○○○○○○○○○號）為受監護宣告之人。
二、選定張維律（男，民國○○年○月○○○日生，身分證統一編號：
    Z○○○○○○○○○號）為受監護宣告之人張宏源之監護人。
三、指定林鳳美（女，民國○○○年○月○○日生，身分證統一編號：
    Z○○○○○○○○○號）為會同開具受監護宣告之人張宏源財產清冊
    之人。
四、聲請程序費用由受監護宣告之人張宏源負擔。 
　　理　由
一、聲請意旨略以：聲請人係相對人之子，相對人於民國100年
    因失智、認知障礙（記憶力變差、社會功能退化），致不能
    為意思表示或受意思表示，或不能辨識其意思表示之效果，
    為代理相對人處分不動產，故提出本件聲請等語。並聲明如
    主文所示。
二、對於因精神障礙或其他心智缺陷，致不能為意思表示或受意
    思表示，或不能辨識其意思表示之效果者，法院得因本人、
    配偶、四親等內之親屬、最近一年有同居事實之其他親屬、
    檢察官、主管機關或社會福利機構之聲請，為監護之宣告，
    民法第14條第1項定有明文。又受監護宣告之人應置監護人
    。法院為監護之宣告時，應依職權就配偶、四親等內之親屬
    、最近一年有同居事實之其他親屬、主管機關、社會福利機
    構或其他適當之人選定一人或數人為監護人，並同時指定會
    同開具財產清冊之人。法院為前項選定及指定前，得命主管
    機關或社會福利機構進行訪視，提出調查報告及建議。監護
    之聲請人或利害關係人亦得提出相關資料或證據，供法院斟
    酌。法院選定監護人時，應依受監護宣告之人之最佳利益，
    優先考量受監護宣告之人之意見，審酌一切情狀，並注意下
    列事項：㈠受監護宣告之人之身心狀態與生活及財產狀況。㈡
    受監護宣告之人與其配偶、子女或其他共同生活之人間之情
    感狀況。㈢監護人之職業、經歷、意見及其與受監護宣告之
    人之利害關係。㈣法人為監護人時，其事業之種類與內容，
    法人及其代表人與受監護宣告之人之利害關係。同法第1110
    條、第1111條、第1111條之1亦分別定有明文。
三、經查，聲請人主張之上開事實，業據其提出親屬系統表、臺
    中榮民總醫院埔里分院門診醫療檢查單、戶籍謄本等件為佐
    ，且經本院在鑑定人即衛生福利部草屯療養院醫師陳佩琳前
    審驗相對人之精神狀況，相對人對於法官點呼及訊問眼神飄
    移無法以言語適切回應，也未能依指示動作等情，有本院11
    0年10月8日訊問筆錄附卷可參；而鑑定意見亦認為：「...1
    .身體檢查：一般身體理學檢查發現張宏源（下稱張員）生
    命徵象穩定，身材壯碩，肢體自主行動能力尚可，步態略為
    緩慢。神經學檢查發現其意識清醒，但對外界的覺察能力差
    。2.精神狀態：張員在小兒子的陪同下前來接受鑑定，鑑定
    當時意識狀態清醒，外觀尚整潔，身上尿布存，會談時注意
    力差，時常背對會談者，即使多次叫喚也難轉向會談者，無
    法配合指令行事，態度防備、抗拒，表情淡漠，語言功能不
    佳，表達與理解能力有限，僅能以單音節字詞回應，內容時
    常無法切題，即使簡化問題、重複詢問或是輔以手勢仍無法
    正確表述，難跟隨指令行事，難以表達自身狀況，無法進行
    會談，無法偵測思考、情緒、知覺、認知功能。3.心理評估
    ：受限張員在測驗中幾乎無法回應的情形，得其基本認知功
    能CASI=0/100，對照其年齡與教育程度之截切分數（79歲以
    下中高教育程度之截切分數78/80），整體認知功能表現呈
    現顯著退化，但此臨床分數可能明顯低估張員的實際認知功
    能。在臨床失智評估量表中，根據臨床觀察及家屬陳述，張
    員目前對外界訊息與刺激的反應能力不佳，難以主動參與或
    執行日常生活中所需活動，部分生理需求需他人協助，處於
    高度需人協助以維持基本日常生活之狀態，推估其生活適應
    狀況可能與重度失智（CDR=3）者相當...結論：鑑定期間，
    張員因理解能力、表達能力缺損，無法回應鑑定者的問題。
    根據美國精神疾病診斷與統計手冊第五版診斷準則，張員之
    診斷為：認知功能障礙症（失智症），重度，多重病因引起
    。張員因疾病因素，認知功能大幅退化，語言功能不佳，表
    達與理解能力有限，僅能以單音節字詞回應，內容時常無法
    切題，即使簡化問題、重複詢問或是輔以手勢仍無法正確表
    述，難跟隨指令行事，無法回應任何基本資料相關問題如姓
    名、生日等，自我照顧功能或其他工具性日常活動均由日照
    中心或家人代勞，無法進行金錢計算或財務管理，無法表達
    對於監護或輔助宣告之意見，在醫療、財務、生活應用與決
    策上需由他人代理，以維護其權益。綜合上述張員之過去生
    活史、疾病史、身體檢查、精神狀態檢查及心理評估結果，
    本院認為張員因上述精神障礙與心智缺陷，致不能為意思表
    示或受意思表示，或不能辨識其意思表示之效果」等語，此
    有該院110年11月15日草療精字第1100012047號函附精神鑑
    定報告書在卷為憑，堪認相對人因精神障礙或其他心智缺陷
    ，致不能為意思表示或受意思表示，亦不能辨識其意思表示
    之效果。從而，本件聲請為有理由，應予准許，爰宣告相對
    人為受監護宣告之人。
四、本件相對人既經監護宣告，參照前揭規定，自應為其選定監
    護人及指定會同開具財產清冊之人。關於選定監護人部分，
    查聲請人為相對人之子，與相對人配偶林鳳美共同照顧相對
    人，且聲請人有意願擔任監護人一職，相對人之配偶林鳳美
    、子女張玟瑜、張玟瑛均同意由聲請人為監護人；另就指定
    會同開具財產清冊之人部分，聲請人請求指定相對人配偶林
    鳳美為會同開具財產清冊之人，已獲林鳳美同意，相對人子
    女張玟瑜、張玟瑛亦同意由林鳳美為會同開具財產清冊之人
    等情，有同意書2紙在卷為憑。本院審酌聲請人、林鳳美與
    相對人誼屬至親，由其等分別擔任相對人之監護人、會同開
    具財產清冊之人，應符合相對人之最佳利益，爰裁定如主文
    第2、3項所示。
五、依民法第1113條準用同法第1099條、第1099條之1之規定，
    於監護開始時，監護人即聲請人張維律對於受監護宣告之人
    張宏源之財產，應會同林鳳美於2個月內開具財產清冊，並
    陳報法院，於開具完成並陳報法院前，監護人對於受監護宣
    告之人之財產，僅得為管理上必要之行為，併此敘明。
六、依家事事件法第164條第2項，裁定如主文。
中　　華　　民　　國　　110 　年　　11　　月　　25　　日
                   家事法庭     法  官  丁婉容  
以上為正本係照原本作成。
如對本裁定抗告，須於裁定送達後10日之不變期間內，向本院提
出抗告狀（須附繕本）。 
中　　華　　民　　國　　110 　年　　11　　月　　25　　日
                                書記官  詹書瑋